【裁判字號】    98,上,26
【裁判日期】    990929
【裁判案由】    清償債務
【裁判全文】
臺灣高等法院高雄分院民事判決            98年度上字第26號
上  訴  人  金亙昌企業有限公司
法定代理人  甲○○
訴訟代理人  許乃丹律師
被 上 訴人  丁○○
            戊○○○○○○○○.
            乙○○
上列三人共同
訴訟代理人  侯重信律師
上列當事人間請求清償債務事件，上訴人對於民國97年12月23日
臺灣高雄地方法院97年度訴字第1807號第一審判決提起上訴，並
為訴之追加，本院於民國99年9 月3 日言詞辯論終結，判決如下
：
    主  文
原判決關於駁回上訴人請求被上訴人戊○○○○○○○○給付新
台幣參拾參萬參仟參佰參拾參元及自民國九十七年七月十五日起
至清償日止，按年息百分之五計算之利息部分，暨訴訟費用（確
定部分除外）之裁判均廢棄。
被上訴人戊○○○○○○○○應再給付上訴人新台幣壹佰萬元，
及自民國九十七年七月十五日起至清償日止按年息百分之五計算
之利息。
其餘上訴及追加之訴均駁回。
第一（確定部分除外）、二審及追加之訴訴訟費用由上訴人負擔
四分之三，餘由被上訴人戊○○○○○○○○負擔。
    事 實 及 理 由
一、本件上訴人主張：被上訴人丁○○、戊○○○○○○○○（
    下稱廖嘉韻）於民國94年3 月14日，因周轉需要，向上訴人
    借款新台幣（下同）100 萬元（下稱94年3 月14日之系爭10
    0 萬元借款），復於同年8 月3 日、同年8 月25日及同年9
    月9 日再向上訴人各借款100 萬元（以下分別稱94年8 月3
    日之系爭100 萬元借款、94年8 月25日之系爭100 萬元借款
    、94年9 月9 日之系爭100 萬元借款），共計400 萬元（上
    開4 筆借款以下合稱系爭借款），上訴人均以現金交付。嗣
    因丁○○表明無力清償，遂由廖嘉韻開立以大禹嶺茶行為發
    票人、票面金額100 萬元、票據號碼為0000000 之支票1 紙
    （下稱系爭支票）與上訴人，另被上訴人乙○○同意承擔系
    爭借款債務，遂簽發發票日期為94年3 月14日、到期日95年
    3 月13日、票號785351、票面金額100 萬元本票；發票日期
    為94年8 月3 日、到期日95年8 月2 日、票號785352、票面
    金額100 萬元本票；發票日期為94年8 月25日、到期日95年
    8 月24日、票號785353、票面金額100 萬元本票；及發票日
    期為94年9 月9 日、到期日95年9 月8 日、票號785354、票
    面金額100 萬元本票共4 紙（下稱系爭4 紙本票）交與上訴
    人。詎屆期上訴人提示系爭支票竟遭退票，而乙○○亦拒絕
    還款，為此，對乙○○係本於債務承擔及票據之法律關係、
    對廖嘉韻係本於借貸及票據之法律關係、對丁○○係本於借
    貸之法律關係提起本件訴訟等語。聲明求為判決: 被上訴人
    應共同給付上訴人400 萬元，及自支付命令送達被上訴人後
    即97年7 月15日起至清償日止，按年息5%計算之利息。（上
    訴人向原審聲請核發支付命令時，係請求被上訴人「連帶」
    給付400 萬元，及自支付命令送達翌日起至清償日止，按年
    息5%計算之利息。）
二、被上訴人則以：被上訴人廖嘉韻雖於94年9 月間簽發未載發
    票日之系爭支票向上訴人借款100 萬元，然上訴人僅給付廖
    嘉韻20萬元，其餘80萬元則未交付，除此之外，被上訴人丁
    ○○及廖嘉韻未曾向上訴人借款，被上訴人乙○○則係因與
    上訴人之法定代理人甲○○友好，為幫忙上訴人應付稅捐機
    關之稽查，始依甲○○之要求簽發系爭4 紙本票與上訴人，
    並無承擔系爭借款債務之意等語置辯。並答辯聲明求為判決
    ：駁回上訴人之訴。
三、原審判決被上訴人廖嘉韻應給付上訴人100 萬元（即94年8
    月25日之系爭100 萬元借款），及自97年7 月15日起至清償
    日止按年息5%計算之利息，並駁回上訴人其餘之請求。上訴
    人就敗訴部分不服，提起上訴，並為訴之追加，上訴及追加
    聲明求為判決：(一)原判決關於駁回上訴人後開第二項之請求
    部分及訴訟費用之裁判均廢棄。(二)被上訴人廖嘉韻、丁○○
    、乙○○應分別再給付上訴人333,333 元、1,333,333 元、
    1,333,333 元，及均自97年7 月15日起至清償日止按年息5%
    計算之利息。(三)被上訴人廖嘉韻、丁○○、乙○○應分別再
    給付上訴人2,666,667 元、2,666,667 元、2,666,667 元，
    及均自97年7 月15日起至清償日止按年息5%計算之利息。(四)
    上開第(二)、(三)項聲明及原審命被上訴人廖嘉韻給付100 萬元
    本息部分，如其中一被上訴人為給付，他被上訴人在該給付
    範圍免給付之義務。被上訴人則答辯聲明求為判決: 駁回上
    訴及追加之訴。（廖嘉韻就原審判決命其給付94年8 月25日
    之系爭100 萬元借款部分，未聲明不服而告確定）。
四、兩造不爭執事項如下:
  (一)被上訴人丁○○與廖嘉韻係夫妻。
  (二)系爭支票除發票日期外，其餘均為被上訴人廖嘉韻所簽發，
    並交與上訴人，嗣系爭支票經提示，因存款不足遭退票，有
    系爭支票、退票理由單在卷可稽（見原審卷第7 頁）。
  (三)系爭4 紙本票均為被上訴人乙○○所簽發，並交與上訴人，
    迄未兌現。
  (四)丁○○身高係173 公分，並有丁○○體檢表在卷可證（見原
    審卷第156 頁）。
五、兩造爭執事項如下: (一)被上訴人廖嘉韻、丁○○有無向上訴
    人借貸系爭借款？被上訴人廖嘉韻簽發系爭支票與上訴人，
    是否係為清償系爭借款？(二)被上訴人乙○○簽發系爭4 紙本
    票予上訴人之原因為何？是否有承擔系爭借款債務之意思?
    (三)上訴人請求被上訴人不真正連帶給付400 萬元及其利息，
    有無理由? 茲就此爭執點分述如下:
（一）被上訴人廖嘉韻、丁○○有無向上訴人借貸系爭借款？被
      上訴人廖嘉韻簽發系爭支票與上訴人，是否係為清償系爭
      借款？
    1.被上訴人廖嘉韻部分:
      94年3 月14日之系爭100 萬元借款部分:
        查，上訴人於本院主張94年3 月14日之系爭100 萬元借
        款，是「丁○○」向上訴人借貸，伊於94年3 月14日交
        付100 萬元，由丁○○指示廖嘉韻收受，交付100 萬元
        時，丁○○與廖嘉韻均在現場等語（見本院一卷第39頁
        ），為被上訴人所否認。查，依上訴人之上開主張，可
        知94年3 月14日之系爭100 萬元借款係「丁○○」向上
        訴人所借，且上訴人於民事支付命令聲請狀亦係記載94
        年3 月14日之系爭100 萬元借款係「丁○○」向上訴人
        借貸，足見94年3 月14日之系爭100 萬元借款非廖嘉韻
        所借，縱此100 萬元係由廖嘉韻代為收受，亦僅係代丁
        ○○收受，尚難因此即認廖嘉韻為94年3 月14日之系爭
        100 萬元借款之借款人，故上訴人本於借貸之法律關係
        請求廖嘉韻返還此100 萬元借款之本息，應屬無據。
      94年8 月3 日之系爭100萬元借款部分:
        上訴人主張: 丁○○與廖嘉韻於94年8 月2 日共同向伊
        表示要借款100 萬元，於94年8 月3 日由「廖嘉韻」與
        綽號「阿吉」到「上訴人公司」樓下收受100 萬元云云
        （見本院卷一第39頁），為被上訴人所否認。查，上訴
        人於民事支付命令聲請狀記載: 94年8 月3 日之系爭10
        0 萬元借款，係「丁○○」「委」由「廖嘉韻」先以電
        話或至上訴人辦公室之商借方式，再由甲○○及黃玉杯
        至「大禹嶺茶行」將借款100 萬元交與「丁○○」等語
        （見原審卷第3 頁），準此，94年8 月3 日之系爭100
        萬元係丁○○與廖嘉韻共同向上訴人借貸，抑丁○○「
        委託」廖嘉韻向上訴人借貸（即借款人係丁○○），上
        訴人先後陳述不一，且收受系爭100 萬元之人及地點係
        「廖嘉韻」在「上訴人公司」樓下收受，抑「丁○○」
        在「大禹嶺茶行」，上訴人先後陳述亦不一，果廖嘉韻
        確有於94年8 月3 日向上訴人借貸100 萬元，上訴人焉
        會先後陳述不一，故上訴人主張: 廖嘉韻與丁○○於94
        年8 月2 日共同向伊表示要借款100 萬元，伊已於翌日
        交付100 萬元，廖嘉韻應返還此100 萬元云云，應屬無
        據，不予准許。
      94年9 月9 日之系爭100 萬元借款部分:
        上訴人稱: 廖嘉韻於94年9 月9 日之前某日向伊借款10
        0 萬元，伊於94年9 月9 日交付100 萬元與廖嘉韻收受
        ，廖嘉韻並簽發系爭支票與伊等情（見本院卷一第40頁
        ），被上訴人廖嘉韻自承: 伊確曾於94年9 月間簽發系
        爭支票與上訴人，向上訴人借款100 萬元，但辯稱: 上
        訴人僅給付20萬元云云。查，證人己○○於本院證稱:
        伊曾於94年8 、9 月間，在大禹嶺茶行看到黃玉杯將10
        0 萬元交給廖嘉韻，並要廖嘉韻簽發票據，廖嘉韻遂簽
        發1 張100 萬元支票交與黃玉杯等情語（見本院卷一第
        181 、182 頁），足見廖嘉韻確有於94年9 月間向上訴
        人借款100 萬元，且上訴人委由黃玉杯於94年9 月9 日
        將100 萬元交付與廖嘉韻，因黃玉杯之要求，廖嘉韻始
        簽發系爭支票，果如廖嘉韻所稱上訴人僅給付20萬元，
        則依常情而言，廖嘉韻應簽發票面金額20萬元之支票與
        上訴人，焉會簽發票面金額100 萬元之系爭支票與上訴
        人，故廖嘉韻辯稱: 上訴人僅給付20萬元云云，不足採
        信，是上訴人請求廖嘉韻返還94年9 月9 日之系爭100
        萬元，及自97年7 月15日起至清償日止按年息5%計算之
        利息，應屬有據。
    2.被上訴人丁○○部分:
      94年3 月14日之系爭100 萬元借款部分:
        (甲)查，上訴人於本院主張94年3 月14日之系爭100 萬元
          借款，是「丁○○」向上訴人借貸，伊於94年3 月14
          日交付100 萬元，由丁○○指示「廖嘉韻」收受，交
          付100 萬元時，丁○○與廖嘉韻均在現場等語（見本
          院一卷第39頁），為被上訴人所否認。查，依上訴人
          於民事支付命令聲請狀記載: 第1 次借款係丁○○於
          94年3 月13日「親至上訴人辦公室」借款，翌日由吳
          中峰及黃玉杯至大禹嶺茶行將款項交予「丁○○」等
          語，準此，於94年3 月4 日收受系爭100 萬元之人係
          「廖嘉韻」抑「丁○○」，上訴人先後陳述不一，果
          丁○○確有於94年3 月14日向上訴人借貸100 萬元，
          上訴人焉會先後陳述不一? 又證人黃玉杯於原審證稱
          ：於94年3 月13日晚上7 點多，丁○○「打電話」到
          上訴人公司給甲○○，要向上訴人借錢，甲○○要伊
          隔天多提領100 萬元，領完後在下班前叫「伊」將錢
          拿到大禹嶺茶行給廖嘉韻，所以當天即94年3 月14日
          晚上伊跟甲○○一起將錢送到大禹嶺茶行交給「廖嘉
          韻」等語（見原審卷第70、71頁），是證人黃玉杯就
          丁○○係「打電話」借款與上訴人於本院主張丁○○
          係「親至上訴人辦公室」借款不符，且就100 萬元係
          由何人收受，證人黃玉杯證述係交給「廖嘉韻」，而
          上訴人主張係交給「丁○○」，亦不相符，果真陳志
          安確有於94年3 月14日向上訴人借貸100 萬元，上訴
          人焉會就收受款項之人先後陳述不一，且就丁○○如
          何借款部分，亦與證人黃玉杯之證述不同。
        (乙)次查，證人楊映國雖於原審證稱：在94年農曆年過完
          後，丁○○有向上訴人借款500 萬元，甲○○說只能
          借他100 萬元，伊並沒有看到甲○○有將錢交給陳志
          安等語（見原審卷第133 頁），是證人楊映國就上訴
          人有無交付100 萬元與丁○○一節無法證明，則其證
          詞尚無法採為有利於上訴人之證據，何況楊映國於原
          審證稱: 丁○○約4 、50歲人，身高約160 公分等語
          （見原審卷第134 頁），然丁○○身高係173 公分一
          節，為兩造所不爭執，並有丁○○體檢表在卷可證（
          見原審卷第156 頁），果證人楊映國確實認識丁○○
          ，何以就丁○○身高之證述會與實際相差13公分之多
          ，故其所為之上開證述是否屬實，則有可疑。
        (丙)此外，上訴人未能舉證證明丁○○有於94年3 月14日
          向其借貸100 萬元，是其請求丁○○返還此100 萬元
          之借款本息，難認有據。
      94年8 月3 日之系爭100 萬元借款部分:
        (甲)查，上訴人於本院陳稱：94年8 月2 日廖嘉韻及陳志
          安共同向上訴人表示要借款100 萬元，94年8 月3 日
          由廖嘉韻到「上訴人公司樓下」拿系爭100 萬元等語
          （見本院卷一第39頁），為被上訴人所否認。查，依
          上訴人於民事支付命令聲請狀記載：94年8 月3 日係
          丁○○委由「廖嘉韻」先以電話或至上訴人公司商議
          借款事宜，再由甲○○及黃玉杯至「大禹嶺茶行」將
          款項交與被上訴人「丁○○」等語（見原審卷第3 頁
          ），準此，上訴人先後就借款人、交付款項地點、收
          款人等陳述不一，先稱係「丁○○」委由廖嘉韻向上
          訴人借款，後稱係「廖嘉韻及丁○○」共同向上訴人
          借款；先稱在「大禹嶺茶行」交款，後稱在「上訴人
          公司樓下」交款；先稱交款予「丁○○」，後稱交款
          予「廖嘉韻」，果丁○○確有於94年8 月3 日向上訴
          人借貸100 萬元，何以上訴人先後陳述不一? 又證人
          黃玉杯於原審證稱：在94年8 月2 日，「丁○○」打
          電話給甲○○說要借100 萬元，甲○○叫伊隔天去領
          錢，94年8 月3 日下午3 時多，廖嘉韻帶著綽號「阿
          吉」之人到「上訴人公司」拿錢等情（見原審卷第70
          、71頁），是證人黃玉杯就丁○○係「打電話」借款
          與上訴人於本院主張係「廖嘉韻及丁○○」共同借款
          不符，且就100 萬元係在何處交付，證人黃玉杯證述
          係在「上訴人公司」，而上訴人主張係在「上訴人公
          司樓下」（上訴人公司係在大樓7 樓），亦不相符，
          果真丁○○確有於94年8 月3 日向上訴人借貸100 萬
          元，上訴人焉會就丁○○如何借款、交付借款地點及
          收受款項之人等先後陳述不一，且與證人黃玉杯之證
          述亦不相同。
        (乙)次查，證人己○○雖於本院證稱: 94年7 月底，伊在
          上訴人公司大樓「管理室」的沙發那邊，看到廖嘉韻
          在點錢，伊問黃玉杯，黃玉杯說廖嘉韻來拿100 萬元
          云云，惟其證稱廖嘉韻收受100 萬元係在上訴人公司
          大樓「管理室」，核與上開黃玉杯所證述之交付100
          萬元地點在「上訴人公司」一節不符，果證人己○○
          真有看到證人黃玉杯交付100 萬元與廖嘉韻，何以其
          等所為之證述有上開之不同，是己○○之證述亦難採
          為有利於上訴人之證據。
        (丙)綜上，上訴人請求被上訴人丁○○返還94年8 月3 日
          之系爭100 萬元借款本息，應予駁回。
      94年8 月25日之系爭100 萬元借款部分:
        查，上訴人於本院陳稱：「丁○○」於94年8 月25日前
        某日向上訴人借款100 萬元，並由丁○○指示「廖嘉韻
        」收受系爭100 萬元等語（見本院卷一第39頁），為被
        上訴人所否認。查，依上訴人於民事支付命令聲請狀記
        載：94年8 月25日係丁○○委由「廖嘉韻」先以電話或
        至上訴人公司商議借款事宜，再由甲○○及黃玉杯至「
        大禹嶺茶行」將款項交予「丁○○」等語（見原審卷第
        3 頁），及97年11月4 日於「民事更正訴之聲明暨聲請
        調查證據狀」稱: 「丁○○於本件之借款債務共計四百
        萬元，而『廖嘉韻』亦親自至金亙昌公司代其夫婿即被
        告丁○○表示借款之意思，．．．」（見原審卷第75頁
        ），準此，上訴人先後就借款方式及收款人之陳述不一
        ，先稱係丁○○委由「廖嘉韻」向上訴人借款，後稱係
        「丁○○」親自向上訴人借款；先稱交款予「丁○○」
        收受，後稱交款予「廖嘉韻」收受，果丁○○確有於94
        年8 月25日向上訴人借貸100 萬元，何以上訴人先後陳
        述不一? 又證人黃玉杯於原審證稱：在94年8 月25日係
        伊親自將100 萬元交給「廖嘉韻」等情（見原審卷第71
        頁），及證人林俊先於原審證稱：在94年8 月底某日，
        有看到黃玉杯在大禹嶺茶行將100 萬元交給「廖嘉韻」
        云云（見原審卷第113 頁），是證人黃玉杯及林俊先就
        係何人收受100 萬元，與上訴人在民事支付命令聲請狀
        所載亦不相符，且黃玉杯係在上訴人公司上班，其證詞
        不免偏頗，其真實性即有可疑，果真丁○○確有於94年
        8 月25日向上訴人借貸100 萬元，上訴人焉會就丁○○
        如何借款及收受款項之人先後陳述不一，且與證人黃玉
        杯及林俊先之證述亦不相同。
      94年9月9 日之系爭100 萬元借款部分:
        (甲)查，上訴人於本院陳稱：94年9 月9 日之前某日，「
          丁○○」向上訴人借款，94年9 月9 日由丁○○指示
          「廖嘉韻」收下等情（見本院卷一第40頁），為被上
          訴人所否認。查，依上訴人於民事支付命令聲請狀記
          載：94年9 月9 日係丁○○委由「廖嘉韻」先以電話
          或至上訴人公司商議借款事宜，再由甲○○及黃玉杯
          至「大禹嶺茶行」將款項交與「丁○○」等語（見原
          審卷第3 頁），準此，上訴人先後就借款方式及收款
          人之陳述不一，先稱係丁○○委由「廖嘉韻」向上訴
          人借款，後稱係「丁○○」親自向上訴人借款；先稱
          交款與「丁○○」收受，後稱交款與「廖嘉韻」收受
          ，果丁○○確有於94年9 月9 日向上訴人借貸100 萬
          元，何以上訴人先後陳述不一? 又證人黃玉杯於原審
          證稱：94年9 月9 日之系爭100 萬元借款，係「陳志
          安」打電話給甲○○說要借錢，94年9 月9 日當日，
          伊將100 萬元交與「廖嘉韻」收受等情（見原審卷第
          71頁），是依證人黃玉杯之證述係「丁○○」打電話
          借款，核與上訴人於民事支付命令聲請狀所載係陳志
          安委由「廖嘉韻」向上訴人借款，亦不相符，果真陳
          志安確有於94年9 月9 日向上訴人借貸100 萬元，上
          訴人焉會就丁○○如何借款及收受款項之人先後陳述
          不一，且與證人黃玉杯之證述亦不相同，參以94年9
          月9 日之系爭100 萬元借款係廖嘉韻所借，已如前述
          ，是上訴人主張丁○○於94年9 月9 日向其借貸100
          萬元云云，不足採信。
        (乙)次查，證人丙○○雖於本院證稱: 伊與甲○○係同學
          ，在某禮拜五（94年3 月14日係星期一；94年8 月3
          日係星期三；94年8 月25日係星期四；94年9 月9 日
          係星期五，故丙○○所證稱之禮拜五應係指94年9 月
          9 日）開同學會，同學會完畢後，甲○○帶伊到陳志
          安開的大禹嶺茶行喝茶，伊聽到甲○○用電話與黃玉
          杯聯絡，有講到100 萬元，伊到大禹嶺茶行時，黃玉
          杯也差不多同時到，伊看到黃玉杯將牛皮紙袋放在椅
          子上，後來廖嘉韻就來了，伊不知道黃玉杯將錢交給
          廖嘉韻的原因等情（見本院卷一第185 至187 頁），
          是證人丙○○僅能證明黃玉杯將裝有100 萬元之牛皮
          紙袋交與廖嘉韻，但無法證明交付原因，意即無法證
          明係因丁○○向上訴人借貸100 萬元而交付，是證人
          丙○○所為之上開證述尚難採為有利於上訴人之證據
          。此外，上訴人未能舉證證明丁○○有於94年9 月9
          日向其借貸100 萬元，從而其請求丁○○返還此100
          萬元本息，應屬無據。
（二）被上訴人乙○○簽發系爭4紙本票予上訴人之原因為何？
      是否有承擔系爭借款債務之意思?
    1.上訴人主張被上訴人乙○○同意承擔系爭借款債務，遂簽
      發系爭4 紙本票與伊云云，為被上訴人乙○○所否認，並
      辯稱: 伊係因與上訴人之法定代理人甲○○友好，為幫忙
      上訴人應付稅捐機關之稽查，始依甲○○之要求而簽發系
      爭4 紙本票與上訴人，並無承擔系爭借款債務之意等語。
    2.查，系爭4 紙本票均係被上訴人乙○○所簽發，再交與上
      訴人之事實，為兩造所不爭執，所爭執者為乙○○簽發系
      爭4 紙本票係為承擔系爭借款債務抑僅依甲○○之要求為
      應付稅捐機關之稽查而簽發，苟乙○○無承擔系爭借款債
      務之意思，則上訴人不得依票據關係及債務承擔之法律關
      係請求乙○○給付票款或清償債務。
    3.次查，上訴人先於民事支付命令聲請狀記載: 「．．．乙
      ○○遂出面同意連帶『擔保』系爭借款，乙○○並當場開
      立本票四紙（即系爭4 紙本票），由陳臻明（即被上訴人
      丁○○）連同前揭一百萬元支票（即系爭支票），一起交
      付聲請人（即上訴人）作為暫時供系爭借款『擔保』之用
      。．．．嗣以上開本票向陳臻明夫妻及『連帶保證人』乙
      ○○請求清償系爭借款，．．．．。」（見原審卷第3 頁
      背面）；嗣於原審「民事更正訴之聲明暨聲請調查證據狀
      」記載: 乙○○簽發本票係要「擔保」「丁○○」欠上訴
      人之借款（見原審卷第75頁）；嗣上訴後，於本院改口稱
      : 被上訴人乙○○簽發系爭4 紙本票係要「承擔」「丁○
      ○與廖嘉韻」所欠之系爭借款云云（見本院卷一第38頁）
      ，先後就簽發系爭4 紙本票之原因陳述不一，先主張乙○
      ○簽發系爭4 紙本票係「擔保」「丁○○」欠上訴人之系
      爭借款，嗣主張乙○○簽發系爭4 紙本票係「「承擔」「
      丁○○與廖嘉韻」所欠之系爭借款，則乙○○簽發系爭4
      紙本票與上訴人是否係為承擔系爭借款債務，即有可疑，
      果乙○○簽發系爭4 紙本票與上訴人係為承擔系爭借款債
      務，上訴人焉會先後陳述不一。
    4.又查，證人林麒生於原審證述：大約在2 、3 年前，伊在
      茶行看見甲○○拿4 張本票（即系爭4 紙本票）進來要乙
      ○○簽名，伊問甲○○是何事，甲○○說是稅捐機關在查
      他及公司的財務，請乙○○幫忙，希望乙○○可以簽400
      萬元本票，應付稅捐單位後，就可以還給乙○○，甲○○
      把本票拿出來的時候，上面就已寫上100 萬金額及日期，
      伊看到乙○○簽名字及地址，甲○○說事情結束後就把本
      票還給乙○○等語（見原審卷第68頁），核與乙○○辯稱
      ：伊係因與上訴人之法定代理人甲○○友好，為幫忙上訴
      人應付稅捐機關之稽查，始依甲○○之要求而簽發系爭4
      紙本票之情節相符，足見乙○○簽發系爭4 紙本票並非為
      承擔系爭借款債務之用，而係應上訴人之法定代理人甲○
      ○之要求而簽發，且乙○○與上訴人間並無債權債務關係
      存在，故上訴人本於債務承擔及票據之法律關係，請求乙
      ○○給付400 萬元及其法定遲延利息，應屬無據。
    5.另查，證人林俊先於原審證稱：甲○○請伊寫4 張本票（
      即系爭4 紙本票），日期係依照上訴人之公司帳上記載的
      提款日期記載，所以系爭本票的金額及日期是伊寫的，伊
      與甲○○拿系爭4 紙本票去找丁○○2 次，丁○○都沒有
      簽，第3 次伊跟甲○○一起去的時候，丁○○就請乙○○
      簽系爭4 紙本票，至於乙○○為何要簽系爭4 紙本票，伊
      也「不」知道等語（見原審卷第113 頁），是依證人林俊
      先之證詞，只能證明系爭4 紙本票係乙○○所簽發，至於
      乙○○簽發之原因，則無法證明，是尚難僅憑證人林俊先
      之上開證詞，即認乙○○簽發系爭4 紙本票之原因係同意
      承擔系爭借款債務。
    6.再查，證人黃玉杯於原審證稱: 係林俊先告訴伊，丁○○
      指示乙○○簽系爭4 紙本票作為系爭借款之擔保，當時伊
      「未」在場等語（見原審卷第73頁），足見證人黃玉杯於
      乙○○簽系爭4 紙本票當時未在場，而林俊先並無法證明
      乙○○簽發系爭4 紙本票之原因，已如前述，則林俊先又
      如何能告知證人黃玉杯系爭4 紙本票係作為擔保系爭借款
      債務之用，是證人黃玉杯證稱係證人林俊先告訴伊系爭4
      紙本票係作為系爭借款之擔保，核與林俊先證述伊不知道
      乙○○簽發系爭4 紙本票之原因等情不符，是證人黃玉杯
      上開證詞，顯不足採信。此外，上訴人未能舉證證明乙○
      ○簽發系爭4 紙本票係有承擔系爭借款之意思，亦未能證
      明乙○○與上訴人間有何債權債務關係存在，故上訴人本
      於債務承擔及票據之法律關係，請求乙○○給付400 萬元
      及其法定遲延利息，應屬無據。
（三）上訴人請求被上訴人不真正連帶給付400 萬元及其利息，
      有無理由?
      查，被上訴人丁○○未曾向上訴人借貸系爭借款，且乙○
      ○並未同意承擔系爭借款債務，已如前述，故上訴人請求
      被上訴人丁○○及乙○○各給付400 萬元及其法定遲延利
      息，應屬無據。又94年9 月9 日之系爭100 萬元借款係廖
      嘉韻個人所借，是上訴人請求廖嘉韻給付100 萬元，及自
      支付命令送達被上訴人後即97年7 月15日起至清償日止按
      年息5%計算之利息，應予准許。
六、綜上所述，上訴人本於借貸之法律關係，請求廖嘉韻給付10
    0 萬元，及自支付命令於97年5 月12日送達被上訴人後之97
    年7 月15日起至清償日止按年息5%計算之利息，為有理由，
    應予准許。逾此所為之請求，為無理由，應予駁回。原審就
    上開應准許部分中之333,333 元（上訴人於原審係請求廖嘉
    韻給付1,333,333 元，原審已判准1,000,000 元本息確定，
    則上訴人就請求廖嘉韻給付部分僅敗訴333,333 元）本息部
    分，為上訴人敗訴之判決，尚有未洽，上訴意旨求予廢棄改
    判，為有理由，爰由本院予以廢棄並准上訴人追加請求666,
    667 元本息而改判如主文第2 項所示。至於上訴人其餘於原
    審請求不應准許之2,666,667 元本息部分（即上訴人於原審
    請求丁○○及乙○○給付部分，計算式:4,000,000元－1,00
    0,000 元－333,333 元=2,666,667元），原審為上訴人敗訴
    之判決，經核於法並無不合，上訴意旨求予廢棄改判，為無
    理由，應駁回其上訴。
七、本件事證已臻明確，兩造其餘攻擊防禦方法於本件判決結果
    不生影響，故不再一一論述，併此明。
八、據上論結，本件上訴及追加之訴均為一部有理由，一部無理
    由，依民事訴訟法第450 條、第449 條第1 項、第79條，判
    決如主文。
中    華    民    國    99    年    9    月    29    日
                            民事第三庭
                                審判長法官  張國彬
                                法      官  吳登輝
                                法      官  鄭月霞
以上正本證明與原本無異。
上訴人如對本判決上訴，須於判決送達後20日內向本院提出上訴
狀，其未表明上訴理由者，應於上訴後20日內向本院提出上訴理
由書（均須按他造當事人之人數附繕本）。上訴時應提出委任律
師或具有律師資格之人之委任狀，並依附註條文規定辦理。如委
任律師提起上訴者，應一併繳納上訴審裁判費。
被上訴人不得上訴。
中    華    民    國    99    年    9    月    29    日
                                書  記  官  白  蘭
附註：
民事訴訟法第466 條之1 ：
對於第二審判決上訴，上訴人應委任律師為訴訟代理人，但上訴
人或其法定代理人具有律師資格者，不在此限。
上訴人之配偶、三親等內之血親、二親等內之姻親，或上訴人為
法人、中央或地方機關時，其所屬專任人員具有律師資格並經法
院認適當者，亦得為第三審訴訟代理人。
第1 項但書及第2 項情形，應於提起上訴或委任時釋明之。

司法院資訊處製作；財團法人民間司法改革基金會備份。
